臺灣臺北地方法院民事判決　　　　　　　　　　　　九十三年度訴字第三九二八號
　　原　　　告　丁○○
　　訴訟代理人　楊鈞國律師
　　　　　　　　楊惠琳律師
　　被　　　告　丙○○
　　　　　　　　甲○○
　兼右二人共同
　　訴訟代理人　乙○○
當事人間返還借款事件，本院於民國九十三年十月十一日言詞辯論終結，判決如下：
    主  文
原告之訴及假執行之聲請均駁回。
訴訟費用由原告負擔。
    事  實
甲、原告方面：
一、聲明：被告應連帶給付新台幣（下同）一百九十一萬二千元，及自民國八十三年
    七月一日起至清償日止，按周年利率百分之五計算之利息，並願供現金或同額華
    僑銀行中正分行可轉讓定期存單為擔保請准為假執行宣告。
二、陳述：
（一）訴外人王士衡及被告丙○○曾於七十二年六月十日向原告借款一百九十九萬二
      千五百元正，約定每年返還十萬元至五十萬元，自七十二年起暫定每年六月（
      端陽節前）、九月（中秋節前）、元月（春節前）各償還三至五萬元不等，惟
      訴外人王士衡、被告丙○○僅於七十八年十月至八十三年六月止，分次償還三
      千元至三千五百元不等之金額，合計為八萬零五百元，其餘款項計一百九十一
      萬二千元，則未清償，因此自八十三年六月三十日起，訴外人王士衡即負給付
      遲延之責。訴外人王士衡已於八十八年六月間過世，被告丙○○係其妻，被告
      甲○○、乙○○係其子，依繼承之規定，被告應依繼承法律關係，對系爭借款
      債務負連帶清償之責。
（二）對被告抗辯之陳述：
  １、民法第一千一百五十四條第一項規定，雖謂繼承人有權選擇其繼承之方式，其
      縱選擇以限定繼承之方式繼承遺產，被繼承人之債務並不因此消失。繼承人仍
      應就其繼承所得之遺產，對被繼承人之債務，負清償責任。故被告丙○○等人
      ，對被繼承人即訴外人王士衡之債務，即原告起訴主張之借款金額，在其因繼
      承所得之遺產之範圍內，應負償還被繼承人王士衡之債務責任。
  ２、訴外人王士衡積欠他人借款，由原告代為清償後，雙方即簽署借據為憑，由借
      據中稱：「…委託調現支票壹拾伍張，承蒙丁○○先生（即原告）張秋香女士
      代為擔保，今已全部收回交還…」等語，即可證原告所言屬實。
三、證據：提出借據影本乙份、信函影本乙份、郵政送現匯票通知單影本二十三紙、
    取回支票明細乙份及支票影本十五紙為證。
乙、被告方面：
一、聲明：駁回原告之訴。
二、陳述：
（一）依原告所提之借據影本，其上所記載之借據日期為「中華民國七十二年六月十
      日」，至今已逾二十一年，其間未聞原告向被告等請求還款或催告事宜，顯已
      超越法定十五年之請求權。另原告所提之內容，被告等並不知悉，且從未於該
      借據上簽名、蓋章，故斷無為此負責之理。
（二）訴外人王士衡於八十八年六月辭世後，被告等已依法提出限定繼承之申請，並
      開具遺產清冊呈本院，並依本院民事裁定，完成登載新聞紙公告等項，所於款
      項已支付王士衡先生之喪葬等費用之支出，計四十萬三千五百四十元，並無結
      餘款項。
三、證據：提出限定繼承之聲請狀影本、本院民事裁定影本、登報影本、領據影本、
    喪葬費用收據影本為證。
    理  由
一、原告主張訴外人王士衡及被告丙○○曾於七十二年六月十日向原告借款一百九十
    九萬二千五百元正，約定每年返還十萬元至五十萬元，自七十二年起暫定每年六
    月（端陽節前）、九月（中秋節前）、元月（春節前）各償還三至五萬元不等，
    惟訴外人王士衡、被告丙○○僅於七十八年十月至八十三年六月止，分次償還三
    千元至三千五百元不等之金額，合計為八萬零五百元，其餘款項計一百九十一萬
    二千元，則未清償，訴外人王士衡已於八十八年六月間過世，被告丙○○係其妻
    ，被告甲○○、乙○○係其子，依繼承之規定，被告應依繼承法律關係，對系爭
    借款債務負連帶清償之責等語。
二、被告則以依原告所提之借據影本，其上所記載之借據日期為七十二年六月十日，
    顯已超越法定十五年之請求權；另原告所提之內容，被告等並不知悉；又被告等
    已依法提出限定繼承之申請等語置辯。
三、按當事人主張有利於己之事實者，就其事實有舉證責任，民事訴訟法第二百七十
    七條定有明文，又原告於起訴原因已有相當之證明，而被告於抗辯事實並無確實
    證明方法，僅空言爭執者，當然認定其抗辯事實之非真正，而應為被告不利之認
    定，又原告對於自己主張之事實已盡證明之責後，被告對其主張，如抗辯其不實
    ，並提出反對之主張者，則被告對其反對之主張，亦應負證明之責，此為舉證責
    任分擔之原則，另民事訴訟法如係原告主張權利者，應先由原告負舉證之責，若
    原告不能舉證，以證實自己主張之事實為真實，則被告就其抗辯事實即令不能舉
    證，或其舉證尚有疵累，亦應駁回原告之訴，有最高法院十七年上字第九一七０
    號、十八年上字第一六七九號、同年上字第二八五五號判例及七十二年台上字第
    四二二五號判決意旨可資參照。本件被告否認借據上借款人印章之真正，則原告
    就此應負舉證之責。原告固提出訴外人王士衡書寫之信函影本一份及郵政送現匯
    票通知單影本二十三紙、取回支票明細乙份及支票影本十五紙為證，惟被告否認
    該信函係由訴外人王士衡所書寫，原告亦無法證明該信函係由訴外人王士衡親筆
    書寫，至原告所提出之郵政送現匯票通知單影本二十三紙、取回支票明細乙份及
    支票影本十五紙，因票據係屬無因證券，故無法以原告提出之匯票及支票得知其
    原因關係為何，本件原告既無法證明訴外人王士衡與原告間有消費借貸契約存在
    ，原告依消費借貸及繼承之法律關係，請求被告給付借款，即屬無據。
四、從而，原告依消費借貸及繼承之法律關係，請求被告連帶給付一百九十一萬二千
    元，及自八十三年七月一日起至清償日止，按周年利率百分之五計算之利息，為
    無理由，應予駁回。原告之訴既經駁回，其假執行之聲請即失所附麗，應併予駁
    回。
五、結論：原告之訴為無理由，依民事訴訟法第七十八條判決如主文。
中　　　華　　　民　　　國　　九十三　　年　　　十　　　月　　二十六　　日
                     民事第六庭    法   官     郭美杏
右為正本係照原本作成。
如對本判決上訴，須於判決送達後二十日之不變期間內，向本院提出上訴狀。
中　　　華　　　民　　　國　　九十三　　年　　　十　　　月　　二十九　　日
                                           書記官   潘惠梅
